臺灣高雄地方法院刑事判決　　　　　　100年度簡上字第294號
上　訴　人　臺灣高雄地方法院檢察署檢察官
被　　　告　呂進德
上列上訴人因被告竊盜案件，不服本院高雄簡易庭中華民國100
年4 月29日100 年度簡字第2425號刑事簡易判決（起訴案號：臺
灣高雄地方法院檢察署100 年度偵字第11755 、10825 號），提
起上訴，本院管轄之第二審合議庭判決如下：
    主  文
上訴駁回。
    事  實
一、本案經本院審理結果，認原判決之認事、用法，均無違誤，
    量刑亦屬妥適，應予維持，除證據部分補充「被告於本院之
    自白」（簡上卷第51、57-58 頁）外，並引用原審判決書所
    記載之事實、證據及理由（如附件）。
二、上訴人即臺灣高雄地方法院檢察署檢察官上訴意旨略以：原
    判決僅於判決理由中抽象空泛記載量刑事由，並未就各該量
    刑項目有何具體明確之說明；又被告短期內連續犯下竊盜罪
    ，各次手法均相同，且均係遭查獲後再行起意，顯有犯罪之
    習慣，應宣告強制工作，原審經起訴書具體聲請就被告宣告
    強制工作，既未加以宣告，又未於理由中載明不予宣告之理
    由，顯有判決理由不備之違法等語。
三、按量刑輕重，係屬事實審法院得依職權自由裁量之事項，苟
    已斟酌刑法第57條各款所列情狀而未逾越法定刑度，不得遽
    指為違法。查原審業已審酌被告除有構成累犯之妨害自由、
    收受贓物、違反毒品危害防制條例等犯行外，尚有多次竊盜
    前科紀錄，而認被告素行非佳，竟不思以合法途徑獲取財物
    ，僅貪圖一時代步方便即任意竊取他人機車，明顯漠視他人
    權益，所為實非足取，惟念及其犯後坦承犯行，犯後態度尚
    可，且所竊得之機車2 部，業均已由被害人領回，有卷附贓
    物認領保管單可憑，造成被害人損失有限，暨兼衡其犯罪動
    機、目的、手法、所生損害、智識程度及其家庭經濟狀況等
    一切情狀，對被告所涉2 竊盜案件各量處有期徒刑5 月，並
    分別諭知易科罰金之折算標準，又定其應執行刑為有期徒刑
    9 月暨諭知易科罰金之折算標準，是本院認原審之認事、用
    法，均無違誤，亦已於量刑時具體審酌被告犯罪之各項情狀
    ，而非僅空泛敘明量刑之事由甚明，自難認有何理由不備之
    處。
四、又按18歲以上之竊盜犯、贓物犯，有犯罪之習慣者，得於刑
    之執行前，令入勞動場所強制工作，竊盜犯贓物犯保安處分
    條例第3 條第1 項定有明文。而保安處分係針對受處分人將
    來之危險性所為之處置，以達教化、治療之目的，為刑罰之
    補充制度。我國現行刑法採刑罰與保安處分雙軌制，係在維
    持行為責任之刑罰原則下，為協助行為人再社會化之功能，
    以及改善行為人潛在之危險性格，期能達成根治犯罪原因、
    預防犯罪之特別目的。是保安處分中之強制工作，旨在對嚴
    重常習性犯罪及欠缺正確工作觀念或無正常工作因而犯罪者
    ，強制其從事勞動，學習一技之長及正確之謀生觀念，使其
    日後重返社會，能適應社會生活。竊盜犯贓物犯保安處分條
    例第3 條第1 項規定，即係本於保安處分應受比例原則之規
    範，使保安處分之宣告，與行為人所為行為之嚴重性、行為
    人所表現之危險性及對於行為人未來行為之期待性相當之意
    旨而制定，而由法院視行為人之危險性格，決定應否令入勞
    動處所強制工作，以達預防之目的。查被告先前固有多次犯
    罪前科，本件共2 次之竊盜犯行亦造成被害人之財產損害非
    少，惟被告前僅於91、93、96年間曾有竊盜、贓物等財產犯
    罪之前科，並於96年間執行完畢出監後，嗣於100 年間始再
    犯本件2 次竊盜犯行，有臺灣高等法院被告前案紀錄表在卷
    可查，縱使加計檢察官另指之本院100 年度審易字第1053號
    竊盜案件，亦均屬被告於執行完畢將近4 年後始先後所為之
    犯行，難認被告已達於有長期嚴重性犯罪習慣之程度，是本
    院認被告所為尚無宣告保安處分之必要。且按「起訴書，應
    記載左列事項：一、被告之姓名、性別、年齡、籍貫、職業
    、住所或居所或其他足資辨別之特徵。二、犯罪事實及證據
    並所犯法條。」，刑事訴訟法第264 條第2 項定有明文，是
    起訴書所應記載者，並不包括具體之求刑或何等保安處分之
    事項，若已有記載，至多僅屬亦為當事人一造之檢察官促請
    法院於量刑時加以注意之性質，至刑度如何、是否宣告保安
    處分，終究仍屬法院依職權之判斷事項。尚非一經檢察官於
    起訴書中載明求予被告保安處分，法院即必須以「裁定」加
    以准駁之「聲請」性質，是縱使法院於判決理由中未予敘明
    不予宣告保安處分之理由，亦與判決理由是否充足無涉。是
    檢察官猶執前詞，認原審判決理由不備而提起上訴，均屬無
    理由，應予駁回。
據上論斷，應依刑事訴訟法第455 條之1 第1 項、第3 項、第36
8 條、第373 條，判決如主文。
本案經檢察官吳書怡到庭執行職務。
中    華    民    國   100    年    7     月    6     日
            刑事第九庭  審判長  法  官  鄭詠仁
                                法  官  王碧瑩
                                法  官  黃沛文
以上正本證明與原本無異。
本判決不得上訴。
中    華    民    國   100    年    7     月    6     日
                                書記官  王淑娟
附錄本判決論罪法條：
中華民國刑法第320條第1項
意圖為自己或第三人不法之所有，而竊取他人之動產者，為竊盜
罪，處5 年以下有期徒刑、拘役或5 百元以下罰金。
附件：
本院100 年度簡字第2425號刑事簡易判決暨其附件（臺灣高雄地
方法院檢察署檢察官100 年度偵字第11755 、10825 號起訴書）